臺灣高等法院臺南分院刑事判決
　　　　　　　　　　　　　　 94年度上更(一)字第451號　Ａ
上　訴　人
即　被　告　丙○○
　　　　　　　　　　現於臺灣台南監獄臺南分監執行
上列上訴人因搶奪案件，不服臺灣台南地方法院91年度訴字第10
52號中華民國91年10月31日第一審判決（起訴案號：臺灣台南地
方法院檢察署91年度偵字第6299號），提起上訴，判決後，由最
高法院第一次發回更審，本院判決如下：
      主      文
原判決關於搶奪及定執行刑部分撤銷。
丙○○被訴搶奪部分免訴。
      理      由
一、公訴意旨略以：丙○○因缺錢買車，竟意圖為自己不法之所
    有，基於竊盜（此部分已判決確定）及搶奪之概括犯意：
  (一)先於民國（下同）九十一年五月中旬，在臺南市○○路○段
    三六三號大成國中前，以先用挫刀磨合後之自備鑰匙一支，
    竊取乙○○所有，車號ＵＴＤ─二四九號白色機車一部，得
    手後並占為己有騎用，丙○○後於九十一年六月四日晚間八
    時四十分許，騎乘上開竊得機車，頭戴白色半罩式安全帽，
    行經臺南縣永康市○○○街一七三號前時，見陳美蓉騎乘機
    車後載其女，將其手提袋一只置於機車前之置物籃內，認有
    機可乘，即趁陳美蓉不備之際，搶奪陳美蓉所有上開手提袋
    一只（內有新臺幣《下同》一百元、書本、鑰匙等物），隨
    後將上開竊得機車棄置於臺南市不詳地點之補習班附近，該
    車牌則丟棄在四草大橋下。
  (二)丙○○承前開竊盜之概括犯意，復於九十一年六月五日晚間
    九時許，在臺南市○○路與廣慈街三十二巷巷口，又用上開
    先以挫刀磨合後之自備鑰匙一支，竊取甲○○所有，車號Ｐ
    ＥＮ─九七二號紅色機車一部，得手後即占為己有騎用，並
    將該機車車牌丟棄於四草大橋下。再於同年月七日九時許，
    在臺南市○○路五三之三號前，又持客觀上可供兇器使用之
    螺絲起子一把（未扣案），竊取丁○○所有，車號ＨＧＲ─
    ○七九號機車車牌一面。得手後，將丁○○上開車牌懸掛在
    車號ＰＥＮ─九七二號機車上。丙○○並承上開搶奪之概括
    犯意，於同年月十日夜間十一時許，騎乘該改裝車牌後之機
    車，頭戴白色半罩式安全帽，途經臺南市○○路○段二十九
    號前，見張月琴騎乘機車，並將伊所有之手提袋一只置於機
    車腳踏板，認有機可乘，即趁張月琴不備之際，搶奪伊所有
    上開手提袋一只（內有現金一萬六千多元、行動電話一支、
    信用卡三張、金融卡、郵局存簿、印章、天珠手鍊一條、珍
    珠墜子項鍊一條、身分證等物）；再於同年月十七日晚間七
    時四十分許，騎乘該改裝車牌後之機車，行經臺南市○○路
    ○段四四巷二號前，見錢湘騎乘機車，將伊所有之皮包一只
    置於機車踏板，即趁錢湘不備之際，搶奪錢湘所有之手提袋
    一只（內有現金四千一百元、行動電話一支、油票二張、身
    分證三張、金融卡五張、汽、機車駕照各一張等物）。
  (三)嗣於九十一年六月十七日晚間九時五分許，丙○○騎乘懸掛
    車號ＨＧＲ─○七九號失竊車牌之贓車一部，行經臺南市○
    ○○街三十六巷巷口，為警發現，予以攔查，丙○○見狀即
    棄車逃逸，經警對空鳴槍後將丙○○逮捕訊問，並查扣丙○
    ○所有前開供竊盜用之機車鑰匙一支，始知上情。因認被告
    觸犯竊盜及搶奪罪嫌。
二、按案件曾經判決確定者，應諭知免訴之判決，刑事訴訟法第
    302條第1款定有明文。又同一案件之相關事實，業經科刑判
    決確定，本於一事不再理之原則，不得對之更為實體上之判
    決，所稱同一案件，就裁判上一罪之連續犯或牽連犯以言，
    若各部分之事實間，足以構成牽連犯、想像競合犯或連續犯
    情形，即足當之；若行為人先後行為有方法、結果之牽連關
    係，或本於初發之概括犯意，而犯構成要件相同之罪之行為
    者，即成立牽連犯或連續犯，自為刑事訴訟法上所稱之同一
    案件。又刑法第55條之牽連犯，係指行為者意念中祇欲犯某
    罪，而其實施犯罪之方法，或其實施犯罪之結果，觸犯行為
    人目的行為以外之其他罪名而言；牽連犯的數行為間，有無
    方法或結果行為與目的行為之牽連關係存在，不得純以行為
    人主觀的犯意為準，應參酌行為時客觀的事實以為決定，即
    數行為之間，其犯意應連貫外，如在客觀上認其方法或結果
    行為，與犯罪之目的行為，有不可分離之直接密切關係，即
    為牽連犯（最高法院82年台上字第1293號及92年台上字第
    2346號判決分別參照）。再學說上稱為牽連犯，如其方法行
    為與目的行為間，或目的行為與結果行為間，具有不可分離
    或直接而密切之關係，即構成牽連犯。
三、查本件被告丙○○於警詢、原審及本院審理時坦承其連續竊
    取機車以進行連續搶奪之犯行，是被告竊取機車方法係作為
    搶奪目的之交通工具，則其所犯竊盜行為與搶奪行為間，即
    有方法行為與目的行為具有不可分離，或直接而密切之關係
    ，兩罪間顯有牽連犯裁判上一罪之關係，原審未查，認上開
    兩罪間，犯意各別，構成要件不同，予以併合處罰，自有違
    誤。被告上訴意旨，雖未指摘及此，然原判決既有可議，自
    屬無可維持，自應由本院將原判決關於搶奪及定執行刑部分
    予以撤銷。又本件被告竊盜部分犯行已經本院判處有期徒刑
    一年二月，並經最高法院駁回被告之上訴而確定，有本院91
    年度上訴字第1350號及最高法院94年台上字第4444號刑事判
    決各一紙可按，此部分與被告上開搶奪部分具牽連犯關係，
    為裁判上一罪，竊盜部分既已判決確定，揆諸上開說明，搶
    奪部分自應諭知免訴之判決。
據上論斷，，應依刑事訴訟法第三百六十九條第一項前段、第三
百六十四條、第三百零二條第一款，判決如主文。
本案經檢察官王碧霞到庭執行職務。
中　　華　　民　　國　　94　　年　　12　　月　　29　　日
                  刑事第四庭    審判長法　官  吳志誠
                                      法　官　陳珍如
                                      法　官  林勝木
以上正本證明與原本無異。
如不服本判決，應於收受本判決後十日內向本院提出上訴書狀。
其未敘述上訴理由者並得於提起上訴後十日內向本院補提理由書
狀（均須按他造當事人之人數附繕本）「切勿逕送上級法院」。
　　　　　　　　　　　　　　　　　　　書記官　吳秋賢
中　　華　　民　　國　　94　　年　　12　　月　　29　　日
